臺灣高等法院高雄分院民事判決　九十三年度上易字第七二號
　　　上　訴　人　甲○○
　　　被上訴人　　乙○○
當事人間請求侵權行為損害賠償事件，上訴人對於民國九十三年二月十日臺灣高雄地
方法院九十二年度訴字第二九七二號第一審判決提起上訴，本院於九十三年七月二十
二日言詞辯論終結，判決如下：
    主    文
上訴駁回。
第二審訴訟費用由上訴人負擔。
    事實及理由：
一、上訴人主張：兩造為配偶關係，因被上訴人在外租屋與第三者同居，經上訴人告
    訴通姦罪判決確定，被上訴人因而心生不滿，遂無故離家，與第三者另開設販售
    狗飼料、沐浴乳等之狗寵物店。被上訴人明知曾於民國八十七年十一月八日簽訂
    承諾書，同意將其「百吉可貿易興業有限公司」名下三家「頑皮族寵物分店」之
    經營權轉讓與上訴人，至九十年八月間止，店內所販售相關寵物用品上貼用之「
    ＰＡＫＩＳＴ」商標圖案，均為其讓與經營權前委託他人代為承攬印製所留下，
    非上訴人擅為仿製，竟杜撰向台灣高雄地方法院檢察署不實誣指上訴人仿製該商
    標圖案貼用於商品，加以販售，涉嫌侵害其商標權，經警於九十年八月三十日在
    上訴人位於高雄縣大寮鄉○○○路一九五號「頑皮族寵物店鳳屏店」進行搜索，
    扣押商標籤紙、寵物心情飼料袋、寵物心情狗飼料及沐浴乳等物（下稱該扣押物
    ），致上訴人被移送偵辦後飭回，惟獲不起訴處分在案。而被上訴人故意誣指上
    訴人侵害其商標權，致被移送偵辦至獲飭回期間喪失人身自由，又付費聘請律師
    為其辯護人，並致該扣押物因而逾使用期限，喪失效用等，均受有損害。爰依侵
    權行為損害賠償之法律關係，請求被上訴人應賠償聘用律師費用新台幣（下同）
    五萬元，及該扣押物逾期喪失使用效用之損害十一萬四千一百五十二元，暨喪失
    自由之非財產上精神損害三十五萬元，合計為五十一萬四千一百五十二元及其利
    息，於本院聲明：(一)原判決廢棄。(二)被上訴人應給付上訴人五十一萬四千一百五
    十二元及自起訴狀繕本送達之翌日起至清償日止，按年息百分之五計算之利息。
二、被上訴人則以：系爭商標註冊為被上訴人所有，被上訴人於八十七年將商店之經
    營權出讓予上訴人，並未包含將商標權讓與上訴人，被上訴人認所登記之商標權
    被侵害，乃係依照正常法律程序提起告訴救濟，而我國刑事訴訟並未採用強制律
    師辯護制度，於刑事訴訟程序中支付之律師費，非屬必然，上訴人不得請求；再
    者，上訴人之被扣押物及其被移送致自由受拘束，均為檢察機關職權行使強制處
    分使然，惟國家司法權之行使與被上訴人之告訴權行使間並無相當因果關係，不
    成立侵權行為。何況，被上訴人確有商標權，指訴上訴人侵害商標權，亦非誣指
    ，並無不法且上訴人之請求權已罹於時效等語抗辯。於本院聲明：上訴駁回。
三、上訴人主張因被上訴人告訴其涉犯商標法，致遭檢警搜索、扣押，且移送偵辦，
    惟獲不起訴處分，從而認其人身自由受拘束，且受有該扣押物逾使用期限，喪失
    效用及聘辯護人花費等之損害為由，請求被上訴人負侵權行為損害賠償責任等語
    。被上訴人則辯稱被上訴人將商店之經營權出讓予上訴人，並未包含將商標權讓
    與上訴人，被上訴人乃係依照正常法律程序提起告訴救濟，並無捏造不實誣指，
    亦無故意或過失或違背善良風俗之行為，而上訴人被扣押物之損害及其被移送致
    自由受拘束，均為檢察機關職權行使強制處分使然，惟國家司法權之行使與被上
    訴人之告訴權行使間並無相當因果關係，不成立侵權行為。且本件上訴人之侵權
    行為損害賠償請求權已罹於二年消滅時效，被上訴人主張時效抗辯等語。是本件
    之爭執點在於(一)被上訴人向檢察官提起上訴人違反商標權之告訴，是否有故意或
    過失或以違背善良風俗加損害於他人？(二)上訴人所受之損害與被上訴人提起告訴
    是否有因果關係？茲分述如下：
四、被上訴人向檢察官提起上訴人違反商標權之告訴，是否有故意或過失或以違背善
    良風俗加損害於他人？
    查，兩造於八十七年曾簽立承諾書約定：經營頑皮寵物店：鳳屏店：鳳山市○○
    ○路一二七號、建國店：鳳山市○○路○段一二○號、大寮店：大寮鄉○○○路
    三五一之二號經營權歸妻子經營、、、。有該承諾書一份附卷可參，而該承諾書
    僅約定經營權之讓與，並未約定有關該扣押物品之商標權是否同意由上訴人使用
    ，而被上訴人辯以該商標權係其所申請並經註冊登記為使用權人，不同意由上訴
    人使用，因上訴人使用該商標權，遂向高雄地檢署提起違反商標權之告訴等情。
    查，該「ＰＡＫＩＳＴ」之商標係由被上訴人所申請，經註冊登記使用人為被上
    訴人，有該商標申請書與註冊登記證各一份附卷可稽（見本院調高雄地檢署九十
    年他字第二四六六號卷第二十一頁），是被上訴人主觀上認其為商標使用權人，
    禁止他人使用，而認所謂經營權之讓與並未同意讓與或同意上訴人使用該商標，
    而提起告訴，則被上訴人並無捏造不實之事實，顯與刑法上誣告之犯罪構成要件
    有間，即不構成誣告之事實，是被上訴人基於維護其商標權利，依憲法所保障之
    訴訟權向檢察官提起告訴，既為權利之正當行使，實難認有損害上訴人之故意或
    過失或違背善良風俗之行為。
五、上訴人所受之損害與被上訴人提起告訴是否有因果關係？
    上訴人所主張之損害，有律師費用該扣押物逾期喪失使用效用之損害喪失
    自由之非財產上精神損害。查：
(一)、律師費部分：上訴人為維護其本身免受刑事追訴所為保護自身權利，所為之支出
    ，與被上訴人並無相關因果關係。
(二)、上訴人主張所受扣押品損害，及喪失自由之非財產上精神損害部分：按檢察官因
    告訴、告發、自首或其他情事知有犯罪嫌疑者，即應開始偵查。實施偵查非有必
    要，不得先行傳訊被告。司法警察官、司法警察逮捕或接受現行犯者應即解送檢
    察官。傳喚被告，應用傳票。傳票，於偵查中由檢察官簽名。對於被告或犯罪嫌
    疑人之身體、物件及住宅或其他處所，必要時得搜索之。搜索，應用搜索票。搜
    索票，應記載應搜索之被告或應扣押之物、應加搜索之處所、身體物件，於偵查
    中由檢察官簽名。且可為證據或得沒收之物，得扣押之。扣押除檢察官或法官親
    自實施外，得命司法警察或司法警察官執行。命司法警察或司法警察官執行扣押
    者，應於交與之搜索票內，記載其事由，刑事訴訟法第二百二十八條第一項及第
    四項、第九十二條第二項前段、第七十一條第一及第四項、第一百二十二條第一
    項、第一百二十八條第一項、第一百三十三條第一項及第一百三十六條分別定有
    明文。綜上規定，可知刑事訴訟程序中對被告之傳訊、移送，以及對物之搜索（
    修正前）、扣押等強制處分之實施，於偵查中均應由檢察官親自實施，或簽命由
    司法警察或司法警察官執行之；至於實施扣押後，扣押物之保管，乃遂行扣押強
    制處分之持續狀態，檢察官實施扣押之強制處分後，為防止扣押物滅失或毀損，
    自應盡其注意義務，為適當之處置，同法第一百四十條亦有規定，定有必要並得
    命其他適當之人保管。因此，於刑事訴訟程序中，告訴人之告訴只要非捏造不實
    之事項誣告，應僅係促使檢察機關發動偵查，至檢警機關是否有實施強制處分之
    必要，則係依偵查所得資料加以判斷，並非僅因告訴權人之告訴而逕行為之；故
    除非被上訴人涉有誣告故意外，縱上訴人因強制處分權之實施，而受到損害，亦
    與被上訴人之提出告訴無涉，其間並無相當因果關係。
六、綜上，被上訴人既無故意或過失或違背善良風俗之侵權行為，且上訴人之損害與
    被上訴人提起之告訴，亦無相當因果關係，是被上訴人尚不構成侵權行為。至於
    被上訴人主張時效消滅抗辯，惟因被上訴人並未構成侵權行為，是有關時效消滅
    之抗辯，即不予審酌。從而，上訴人主張本於侵權行為之法律關係，請求被上訴
    人給付五十一萬四千一百五十二元，及自起訴狀繕本送達之翌日起至清償日止，
    按年息百分之五計算之利息，為無理由，不應准許。原審為上訴人敗訴之判決，
    及駁回其假執行之聲請，並無不合。上訴意旨指摘原判決不當，求予廢棄改判，
    為無理由，應予駁回。
七、據上論結，本件上訴為無理由，依民事訴訟法第四百四十九條第一項、第七十八
    條，判決如主文。
中　　　華　　　民　　　國　　九十三　　年　　　八　　　月　　 五　　 日
                                                民事第二庭
~B1審判長法　官　簡色嬌
~B2      法　官　陳真真
~B3      法　官　沈建興
正本係照原本作成。
不得上訴。
中　　　華　　　民　　　國　　九十三　　年　　　八　　　月　　 六　　 日
~B法院書記官　林明威
